【裁判字號】    95,交易,489
【裁判日期】    950831
【裁判案由】    公共危險
【裁判全文】
臺灣臺北地方法院刑事判決             95年度交易字第489號
公  訴  人  臺灣臺北地方法院檢察署檢察官
被      告  甲○○
上列被告因公共危險案件，經檢察官聲請依簡易判決處刑（九十
五年度偵字第九○○號），惟本院臺北簡易庭原承辦法官認為不
宜逕依簡易程序行之，簽請改依通常程序進行，嗣被告於準備程
序時就被訴事實為有罪陳述，經本院合議庭裁定由受命法官獨任
以簡式審判程序為之，茲判決如下：
    主  文
甲○○服用酒類，不能安全駕駛動力交通工具而駕駛，處有期徒
刑月，如易科罰金，以銀元佰元即新臺幣玖佰元折算壹日。
    事  實
一、甲○○於民國九十四年十二月十八日二十時許至翌日凌晨零
    時許，在臺北市中山區○○○路三一○巷八號一樓飲用酒類
    後，明知其已達不能安全駕駛動力交通工具之程度，仍於九
    十四年十二月十九日六時許駕駛車牌號碼Ｆ五二—○八八號
    重型機車行駛於道路，，途經臺北市○○○路○段七十七巷
    前為警攔查，測得其酒後呼氣所含之酒精濃度達每公升零點
    八三毫克，且有對於警員指揮反應遲鈍、在警方詢問時有多
    語之異常情形，始查獲上情。
二、案經臺北市政府警察局中山分局報告臺灣臺北地方法院檢察
    署檢察官偵查並聲請簡易判決處刑。
    理  由
一、程序部分：
    本案被告甲○○所犯係死刑、無期徒刑、最輕本刑為三年以
    上有期徒刑以外之罪，其於本院準備程序中就被訴事實為有
    罪之陳述，經本院合議庭裁定由受命法官獨任依簡式審判程
    序而為判決。
二、得心證之理由：
    上開犯罪事實，業據被告於本院進行準備程序及審理程序時
    坦白承認，且被告於為警方查獲時經以酒精濃度測試器加以
    測試之結果，其呼氣所含之酒精濃度高達每公升零點八三毫
    克，有酒精濃度檢測單一紙可據，依行政院國軍退除役官兵
    輔導委員會臺北榮民總醫院八十八年八月五日（八八）北總
    內字第二六八六八號函所附呼氣酒精濃度之中毒症狀列表所
    示，於飲酒後呼氣中酒精濃度逾每公升零點七五毫克時，將
    出現反應較慢、感覺減低、思考、個性、行為改變等中毒症
    狀，而會影響駕駛，而被告所測得之數值復高於此，顯然對
    其安全駕駛之能力有所影響。再參之卷附之臺北市警察局中
    山分局中山交通分隊警員製作之「刑法第一百八十五條之三
    案件測試觀察記錄表」之記載，被告為警查獲當時有對於員
    警指揮反應遲鈍、多語等現象，且依法務部法醫研究所九十
    五年五月二十二日法醫理字第○九五○○○一二○五號函所
    附法醫文書審查鑑定書所載，本案被告回推至甫飲酒畢時之
    呼氣酒精濃度，高達每公升一點一三至一點二八毫克，竟僅
    於休息約六小時，體內酒精尚未代謝完全，仍於不能安全駕
    駛之情狀下駕車上路，故其因服用酒類，致使其安全駕駛動
    力交通工具之能力衰退甚明。本案事證明確，被告前開犯行
    洵堪認定，應予依法論科。
三、被告行為後，前於民國九十四年二月二日修正公布之刑法，
    已自九十五年七月一日起施行，另刑法施行法亦於九十五年
    六月十四日增訂該法第一條之一規定，並自九十五年七月一
    日施行。其中修正後刑法第二條之規定，乃係關於新舊法比
    較適用之準據法，其本身無關行為可罰性要件之變更，故於
    九十五年七月一日刑法修正施行後，如有涉及比較新舊法之
    問題，即應逕依修正後刑法第二條第一項規定，為「從舊從
    輕」之比較（最高法院九十五年度第八次刑事庭會議決議意
    旨參照）。經查：
  (一)刑法第一百八十五條之三不能安全駕駛動力交通工具而駕駛
    罪，雖未修正，然於上開刑法及其施行法修正施行前，刑法
    第一百八十五條之三所定罰金刑部分之法定刑度既已於八十
    八年四月二十一日修正為銀元三萬元即新臺幣九萬元以下，
    則應依該修正之刑度為本條項之最高度刑（依罰金罰鍰提高
    標準條例第五條後段，上開罰金之數額不適用同條例第一條
    提高倍數之規定），而該條項最低刑度則依修正前刑法第三
    十三條第五款規定，應為銀元一元即新臺幣三元以上。嗣因
    刑法施行法第一之一條已增訂：「中華民國九十四年一月七
    日刑法修正施行後，刑法分則所定罰金之貨幣單位為新臺幣
    ；九十四年一月七日刑法修正時，刑法分則編未修正之條文
    定有罰金者，自九十四年一月七日刑法修正施行後，就其所
    定數額提高為三十倍，但七十二年六月二十六日至九十四年
    一月七日新增或修正之條文，就其所定數額提高為三倍。」
    又修正後刑法第三十三條第五款亦已將罰金刑調整為新臺幣
    一千元以上，以百元計算，故依前述標準換算，修正後刑法
    第一百八十五條之三之罰金刑法定刑度已變更為「新臺幣九
    萬元以下、一千元以上」，是比較修正前後刑度結果，應以
    修正前之規定對被告較為有利。
  (二)刑法第四十七條原規定：「受有期徒刑之執完畢或受無期徒
    刑或有期徒刑一部之執行而赦免後，五年以內再犯有期徒刑
    以上之罪者，為累犯，加重本刑至二分之一。」，被告行為
    後修正施行之刑法第四十七條規定為：「受徒刑之執行完畢
    ，或一部之執行而赦免後，五年以內故意再犯有期徒刑以上
    之罪者，為累犯，加重本刑至二分之一。第九十八條第二項
    關於因強制工作而免其刑之執行者，於受強制工作處分之執
    行完畢或一部之執行而免除後，五年以內故意再犯有期徒刑
    以上之罪者，以累犯論。」。本案被告所犯係屬故意犯罪，
    是不論依修正前後之刑法規定均構成累犯，故修正前刑法第
    四十七條之規定，對被告並無不利。又被告行為後，刑法第
    四十九條亦修正施行，本案被告前於九十三年間，因犯陸海
    空軍刑法第五十四條第一項之罪，經國防部北部地方軍事法
    院桃園分院以九十三年度桃審字第二一四號判決判處有期徒
    刑六月，如易科罰金，以銀元三百元折算一日確定，並於九
    十四年一月間易科罰金執行完畢，有臺灣高等法院被告前案
    紀錄表一份在卷可稽，其依軍法受裁判而執行徒刑完畢，五
    年以內故意再犯本案有期徒刑以上之罪，若依新修正刑法第
    四十九規定，即應論以累犯，然依修正前同條規定，則尚不
    構成累犯，比較新、舊法結果，修正後刑法之規定顯較不利
    於被告，故本案關於被告是否構成累犯，自應適用修正前刑
    法第四十九條之規定。
  (三)修正後刑法第四十一條第一項前段有關易科罰金折算標準之
    規定為：「犯最重本刑為五年以下有期徒刑以下之刑之罪，
    而受六個月以下有期徒刑或拘役之宣告者，得以新臺幣一千
    元、二千元或三千元折算一日，易科罰金。」，而修正前同
    條項就易科罰金之折算標準係規定：「得以一元以上三元以
    下折算一日，易科罰金」，再依修正前罰金罰鍰提高標準條
    例第二條（現已刪除）之規定，就其原定數額提高為一百倍
    折算一日，即係以銀元一百元、二百元、三百元折算一日，
    折算為新臺幣幣值後，則為以新臺幣三百元、六百元、九百
    元折算一日。是比較修正前後之易科罰金折算標準，自以行
    為時即修正前之規定，較有利於被告。本案既仍適用修正前
    刑法第四十一條第一項前段之規定定被告易科罰金之折算標
    準，自仍應適用修正前罰金罰鍰提高標準條例第二條之規定
    提高折算之罰金數額，亦此敘明，且為免與刑法第四十一條
    第一項修正施行後所定易科罰金折算標準改採新臺幣計算產
    生混淆誤解起見，另引用現行法規所定貨幣單位折算新臺幣
    條例第二條明定易科罰金折算標準及折算新臺幣之數額，以
    資明確。
  (四)綜合上述各條文修正前後之比較後，適用修正後之刑法及刑
    法施行法等相關法律規定並未對被告更為有利，揆諸前揭刑
    法第二條第一項前段規定，即應適用修正前之刑法第四十一
    條第一項前段及罰金罰鍰提高標準條例第一條前段（未修正
    ）、第二條（修正前）等規定。
四、核被告所為，係犯刑法第一百八十五條之三服用酒類不能安
    全駕駛動力交通工具而駕駛之公共危險罪。被告雖因軍法受
    裁判而於有期徒刑執行完畢後五年內再犯本案之罪，惟依上
    開說明，本案應無修正後刑法第四十七條、第四十九條規定
    之適用，故尚不構成累犯，併予敘明。爰審酌被告酒醉程度
    非輕，仍駕駛動力交通工具，其行為具有相當之危險性；又
    政府各相關機關業就酒醉駕車之危害性於各媒體強力宣導，
    為時甚久，被告應對於該項誡命了然於心，仍不知警惕，猶
    駕車上路，嚴重缺乏尊重其他用路人生命、財產安全之觀念
    ，至為可議，惟其事後坦承其犯行，態度良好等一切情狀，
    量處如主文所示之刑，併依上開說明諭知易科罰金之折算標
    準。
據上論斷，應依刑事訴訟法第四百五十二條、第二百七十三條之
一第一項、第二百九十九條第一項前段，刑法第二條第一項前段
、第一百八十五條之三、修正前刑法第四十一條第一項前段，修
正前罰金罰鍰提高標準條例第二條，現行法規所定貨幣單位折算
新臺幣條例第二條，逕以簡易判決如主文所示之刑。
本案經檢察官蕭惠菁到庭執行職務。
中    華    民    國    95    年    8     月    31    日
                  交通法庭    法  官  林柏泓
如不服本判決，應於判決送達後10日內，向本院提出上訴狀。
以上正本證明與原本無異。
                              書記官  柯貞如
中    華    民    國    95    年    8     月    31    日
附錄本判決論罪科刑法條全文
刑法第一百八十五條之三：
服用毒品、麻醉藥品、酒類或其他相類之物，不能安全駕駛動力
交通工具而駕駛者，處一年以下有期徒刑、拘役或三萬元以下罰
金。


司法院資訊處製作；財團法人民間司法改革基金會備份。
